---
title: "Ejercicios1"
author: "Brenda_Silvestre"
date: "10/7/2021"
output: html_document
---


# Ejercicios

## Parte 1
Cargar las variables almacenadas en el siguiente archivo [Rdata](https://goo.gl/uDzU8v)

**1. Calcula los valores numéricos aproximados de **

a) $\frac{0.3 \cdot 0.15}{0.3 \cdot 0.15 + 0.2 \cdot 0.8 + 0.5 \cdot 0.12}$
```{r}
v1 <- c(0.3,0.15,0.2,0.8,0.5,0.12)
v1
r1 <- (v1[1]*v1[2])
r1
r2 <- (v1[3]*v1[4])
r3 <- (v1[5]*v1[6])
r4 <- ((r1)/(r1+r2+r3))
r4
```
b) $\frac{5^6}{6!} e^{-5}$
```{r}
a <- 5**6
b <- factorial(6)
c <- a/b
c
d <- exp(-5)
c*d
```
c) $\begin{pmatrix} 20 \\ 7 \end{pmatrix} 0.4^7  0.6^{13}$
```{r}
num1 <- 20
num2 <- 7
num3 <- 0.4
num4 <- 0.6
a <- factorial(num1)
b <- factorial(num2)
c <- a/((num1-num2)*b)
d <- c*num3**7*num4**13
d
```

**2. Realizar la siguiente suma**

a) $1+2+3+...+1000$
```{r}
a <- 1:100
b <- sum(a)
b

```
b) $1+2+4+8+16+...+1024$
```{r}
a1 <- 1
an <- 1024
r <- 2
c <- log(an/a1)
d <- log(r)
e <- (c/d) + 1
e

Sn <- function(a1, r, n) {
  a1 * (r^n - 1) / (r - 1)
}

Sn(a1 = 1, r = 2, n = 11)
```

**3. El vector  `grupo` representa el grupo al que pertenece una serie de alumnos**

a) ¿Cuántos elementos tiene?
```{r}
load ("ei1012-1516-la-s1-datos (1).RData")
length(grupo)
grupo
```
b) ¿En qué posiciones del vector está la letra "A"?
```{r}
which(grupo=="A")
```

**4. El vector `nota` representa la nota de un examen de los alumnos que están en los grupos del vector `grupo`.**

a) ¿Cuanto suman todas las notas?
```{r}
nota
sum(nota)
```
b) ¿Cual es la media aritmética de todas las notas?
```{r}
mean(nota)
```
c) ¿En qué posiciones están las notas mayores de *7.0*?
```{r}
a <- nota>7
which(a)
```
d) Visualiza las notas ordenadas de mayor a menor
```{r}
nota[order(-nota)] 
a<- max(nota)
which(nota==a) 
```
e) ¿En qué posición está la nota máxima?
```{r}
a<- max(nota)
which(nota==a) 
```

**5. A partir de los vectores `grupo` y `nota` definidos.**

a) Suma las notas de los 10 primeros alumnos del vector
```{r}
sum(nota[1:10])

```
b) ¿Cuántos alumnos hay del grupo *C*?
```{r}
length(grupo[grupo=="C"])
```
c) ¿Cuántos alumnos han aprobado?
```{r}
length(nota[nota>=5])
```
d) ¿Cuántos alumnos del grupo *B* han aprobado?
```{r}
length(nota[grupo == "B" & nota >= 5])
```
e) ¿Qué porcentaje de alumnos del grupo *C* han aprobado?
```{r}
(length(nota[grupo == "C" & nota >= 5])/length(nota[grupo == "C"]))*100
```
f) ¿De qué grupos son la máxima y mínima notas de toda la muestra?
```{r}
grupo[nota == max(nota)]
```
g) Nota media de los alumnos de grupo *A* y *B*, juntos, considerando sólo a los que han aprobado.
```{r}
grupo[nota == min(nota)]
```

**6. Calcula el percentil 66 de las notas de todos los alumnos, y también de los alumnos del grupo C.**
```{r}
quantile(nota, probs = 0.66)

quantile(nota[grupo=="C"], probs = 0.66)
```

**7. Un alumno tiene una nota de 4.9. ¿Qué porcentaje, del total de alumnos, tiene una nota menor o igual que la suya? ¿Y qué porcentaje tiene una nota mayor o igual que la suya?**
```{r}
#Porcentaje de alumnos que tiene una nota menor o igual a 4.9
((length(nota[nota <= 4.9]))/(length(nota)))*100

#Porcentaje de alumnos que tiene una nota mayor o igual a 4.9
((length(nota[nota >= 4.9]))/(length(nota)))*100
```

**8. Realiza el gráfico de diagramas de caja de las notas de cada grupo, para poder comparar el nivel de cada uno de ellos.**
```{r}
par(mfrow = c(2,3))
boxplot(nota[grupo == "A"], main = "Grupo A")
boxplot(nota[grupo == "B"], main = "Grupo B")
boxplot(nota[grupo == "C"], main = "Grupo C")
boxplot(nota[grupo == "D"], main = "Grupo D")
boxplot(nota[grupo == "E"], main = "Grupo E")
```

**9. Si la variable `conc` recoge la concentración de plomo (en ppm) en el aire de cierta zona durante un día completo**

a) ¿Cuál ha sido la concentración máxima?
```{r}
conc
max(conc)
```
b) ¿En cuántos de los muestreos se ha superado la concentración de 40.0 ppm?
```{r}
length(conc[conc > 40])
```
c) ¿Cuál ha sido la concentración media del día?
```{r}
mean(conc)
```
d) ¿Cuáles fueron las 10 mediciones más bajas del día?
```{r}
sort(conc)[1:10]
```
e) Si la primera medida fue a las 00:00. ¿A qué hora del día se alcanzó la concentración máxima?
```{r}
# Creaamos una secuencia de datos de fecha con inicio en la hora pedida:
date1 <- seq(
  as.POSIXct("2021-01-01 00:00"),
  length.out = length(conc),
  by = "5 min"
)

#Creamos un data frame con los datos de concentracion de plomo y las fechas 
df03 <- data.frame(conc, date1)

#Consultamos cual es el valor maximo de concentracion y a su vez nos trae el dato de la hora en que fue tomada
df03[conc == max(conc),]

```

## Parte 2

**1. 1.Graficar los puntos $(1,1),(2,4),(3,6),(4,8),(5,25),(6,36),(7,49),(8,61),(9,81),(10,100)$ en un plano utilizando RStudio.**
```{r}
a <- c(1:10)
b <- c(1,4,6,8,25,36,49,61,81,100)
plot(x= a, y = b)

```

**2. Ingresar la matriz A en RStudio**
$A = \begin{pmatrix} 1 & 2 & 3 \\ 2 & 4 & 6 \\ 3 & 6 & 9 \\ 4 & 8 & 12  \end{pmatrix}$
```{r}
a <- c(1:4)
b <- c(a*2)
c <- c(a*3)


matrix <- cbind(a,b,c) # rbind o juntar por columnas
A <- matrix
A
```

**3. Ingresar la matriz identidad de tamaño 3**
$I = \begin{pmatrix} 1 & 0 & 0 \\ 0 & 1 & 0 \\ 0 & 0 & 1  \end{pmatrix}$
```{r}
d <- diag(1,3,3) #en la diagonal "1" y matriz 3*3
d

3*d

```

**4. Crea una función que cree una matriz nula ingresando las dimensiones**
```{r}
d <- diag(0,4,4)
d
```

**5. Modificar la matriz `diag(4)`, para que se parezca a la matriz B**
$B = \begin{pmatrix} 0 & 0 & 0 & 0 \\ 0 & 2 & 0 & 0 \\ 0 & 0 & 3 & 0 \\ 0 & 0 & 0 & 4  \end{pmatrix}$
```{r}
B<-d
B[1,1]=0
B[2,2]=2
B[3,3]=3
B[4,4]=4
B

```

**6. Obtener la matriz transpuesta de A (ejercicio 2)**
```{r}
t(A)

```

**7. Realizar las siguientes operaciones $A + B$, $A - B$, $3B$ y $AB$**
```{r}
#A+B  #dimensiones incompatibles
#A-B  #dimensiones incompatibles
3*B
#A%*%B  #dimensiones incompatibles
```

**8. Crea una función para calcular $P^6$**
$P = \begin{pmatrix} 1 & 2 & 3 \\ -2 & 4 & -2 \\ 1 & 0 & 1  \end{pmatrix}$
```{r}
P <- matrix(c(1,-2,1,2,4,0,3,-2,1), nrow=3, ncol=3)
  # %*% este es el multiplicador de matrices

potencia <- function(X,n){M=X;
for (i in 2:n){M=M%*%X};
print(M)}

potencia(P,6)
```

**9. Resolver el sistema de ecuaciones**
$3x - y + z  = -1\\9x - 2y + z = -9\\3x + y - 2z = -9$
```{r}
A =matrix(c(3,9,3,-1,-2,1,1,1,-2), ncol=3,nrow=3)
A
L <-c(-1,-9,-9)
solve(A,L)

```

**10. Utilizando la ayuda de R, investigue para qué sirven las funciones `eigen()` y `det()`**
```{r}
eigen(A)
det(A)

```

**11. Considerando las matrices**

$$

B= \begin{pmatrix} 
1 & 2 & 3 & 4 & 5 \\
2 & 4 & 6 & 8 & 10 \\
3 & 6 & 9 & 12 & 15 \\
4 & 8 & 12 & 16 & 20 \\
5 & 10 & 15 & 20 & 25 \\
6 & 12 & 18 & 24 & 30 \\
7 & 14 & 21 & 28 & 35 \\
8 & 16 & 24 & 32 & 40 \\
9 & 18 & 27 & 36 & 45 \\
10 & 20 & 30 & 40 & 50
\end{pmatrix}

A = \begin{pmatrix}
  0 & 1 & 0 & 1 & 0 \\
  1 & 0 & 1 & 0 & 1 \\
  0 & 1 & 0 & 1 & 0 \\
  0 & 1 & 0 & 0 & 1 \\
  1 & 0 & 1 & 1 & 0 \\
\end{pmatrix}

$$

Calcular $A \cdot B - A B^t$
```{r}
b <- c(1:10)
c <- c(b*2)
d <- c(b*3)
e <- c(b*4)
f <- c(b*5)

B <- cbind(b,c,d,e,f)
B


x <- c(0,1) 
x1 <- rep(x,7)


y <- c(0,0,1) 
y1 <- rep(y,2)

z <- c(1,0,1,1,0)

A <- matrix(c(x1,y1,z), nrow =5, ncol =5, by=TRUE)
A

#A%*%B #no cumple 
primero <-B%*%A 
primero
trans <- t(B)
segundo <- A%*%trans
segundo
#primero-segundo  #no sale

```

**12. Considere**
$\hat\beta = (X^t \cdot X)^{-1} \cdot X^t \cdot Y$

Determine la matriz $\hat\beta$

$$

x=\begin{pmatrix}1 & 1\\ 1 & -1\\ 1 & 0\\ 1 & 1\\ 1 & 2\\ \end{pmatrix}

y = \begin{pmatrix}0\\0\\1\\1\\3\\\end{pmatrix}

$$
```{r}
a <- rep(1,5)
a
b <- c(1,-1,0,1,2)

x <- cbind(a,b)
x
y <- rbind(0,0,1,1,3)
y

m <- t(x)
n <- m%*%x
s <- solve(n)
t <- s%*%m
u <- t%*%y
u  
  
#t(x)%*%x %>% solve() %*% t(x) %*% y 
```

**13. Corre el siguiente código para cargar los vectores `year` y `co2`** en memoria
```{r eval=FALSE}
data(co2)
means = aggregate(co2, FUN=mean)
year = as.vector(time(means))
co2 = as.vector(means)
```

- El vector `co2` contiene medidas de $CO_2$ en la atmósfera, en unidades de *ppm*, durante el periodo 1959-1997. El vector `year` contiene sus años correspondientes.
- Calcular un vector de diferencias de $CO_2$ entre años consecutivos, que sería:
  - $CO_2$ en 1960 menos $CO_2$  en 1959
  - $CO_2$ en 1961 menos $CO_2$  en 1960
  - y así sucesivamente...
- Crear un **plot** con lineas y puntos mostrando las diferencias consecutivas de $CO_2$ en función del tiempo (1960, 1961, etc...), en **negrita**
- La diferencia de concentración de $CO_2$ entre 2020 y 2019 fue igual a 2.64. Agregar un punto rojo representando esa diferencia al plot ya creado (usar una forma diferente, como `pch=4`)

**14. **

- Lee el archivo `rainfall.csv` como un `data.frame`
- Calcula e imprime un vector con los nombres de las estaciones donde al menos uno de los meses tiene una precipitación superior a 180mm.

## Parte 3

**15. Manipule los dataframe según se solicite**

Se tiene el conjuntos de datos de precipitación diaria (período 1980 - 2013) de ciertas estaciones meteorológicas (**raingaugeDataset.csv**), donde cada una de estas están asociadas a un código único (**p.e. qc00000208**). Asimismo, se tiene una lista con los nombres, códigos, coordenadas y elevación de cada una de las estaciones (**listRaingauge.csv**).

A cada grupo le corresponde la siguiente estación:

- **Grupo 01**: MALLARES
- **Grupo 02**: TABACONAS
- **Grupo 03**: PUERTO PIZARRO
- **Grupo 04**: MORROPON
- **Grupo 05**: SAN MIGUEL
- **Grupo 06**: CHULUCANAS
- **Grupo 07**: LAMBAYEQUE
- **Grupo 08**: EL LIMON
- **Grupo 09**: EL SALTO
- **Grupo 10**: CHUSIS

```{r}
library(tidyverse)
data2 <- as_tibble(read.csv("ProgramacionR-master/data/raingaugeDataset.csv"))
names(data2)
data3 <- as_tibble(read.csv("ProgramacionR-master/data/listRaingauge.csv"))
names(data3)

est <- dplyr::select(data3, NOM_EST, CODIGO) %>% 
  dplyr::filter(NOM_EST == "MORROPON")
```

De lo descrito anteriormente, se solicita:

a) Determine la cantidad de **missing values** de la serie de tiempo a paso diario.
```{r}
data2 %>% dplyr::mutate(date = as.Date(date, format = "%d/%m/%Y")) %>%
  rename(pp = qc00000235) %>% 
  dplyr::select(date, pp) %>%
  group_by(date) %>% 
  mutate(missVal = sum(is.na(pp)))
```
b) Calcule la serie de tiempo de precipitación **acumulada mensual** (si el # de días con missing values, en un mes, supera el 10%, la precipitación acumulada mensual será considerado como un **`NA`**).
```{r}
ejerc2 <- data2 %>% dplyr::mutate(date = as.Date(date, format = "%d/%m/%Y")) %>% 
  rename(pp = qc00000235) %>%
  dplyr::select(date, pp) %>%
  group_by(date = str_sub(date, 1, 7)) %>% 
  mutate(missVal = sum(is.na(pp)) * 100 / n()) %>%   
  summarize(
    pp = sum(pp , na.rm = T),
    missVal = unique(missVal)
  ) %>% 
  mutate(
    pp = ifelse(missVal >= 10 , NA, pp),
    date = as.Date(sprintf("%1$s-01", date)), #Para agregar el 01 a la fecha
    month= str_sub(date, 6, 7)
  )
```
c) Determine la cantidad de **missing values** de la serie de tiempo a paso mensual.
```{r}
sum(is.na(ejerc2$pp))
max(ejerc2$pp, na.rm = T)
min(ejerc2$pp, na.rm = T)
```
d) Cree una función que calcule, a partir de los datos de preicpitación mensual, la **climatología (Ene-Dic)** para el **período 1980-2010**.
```{r}
#ejerc4 <- ejerc2 %>%
#  group_by(pp) %>% 
#  na.rm = T

for (pp1 in ejerc2$pp){
  if (pp1 %in% 0:250) {
    print("desertico")
  } else if (pp1 %in% 251:500) {
    print("arido")
  } else if (pp1 %in% 501: 1030.7) {
    print("moderadamente lluvioso")
  } else {
    print("NA")
  }
}
```
e) Poltear (boxplot) la variabilidad de los valores mensuales (Ene-Dic) para el período 1980-2013.
```{r}
view(ejerc2)

length(levels(data3$NOM_EST))
table(data3$NOM_EST)
```

