---
title: "Examen_Parcial"
author: "Brenda_Silvestre"
date: "24/7/2021"
output: html_document
---

## Parte 1

**1. Se tiene una variable x (no necesariamente temperatura) que depende de la elevacion. Se sabe que entren los 1000 y 3000 metros, esta variable se ve reducido en 2 unidades cada 500 metros. Entre los 3000 y 4000 metros, varia en 0.5 unidades, y a una altitud mayor, su valor es constante. Cree una funcion que permita obtener el valor de esta variable, unicamente con el dato de la elevacion.**

**El valor de la variable x a 1000 metros es de 81.4 unidades**

```{r}
data <- function(x){
  if (x>=1000 & x<=3000){
    t<-85.4 -(2*(x/500))
  }
  if(x>3000 & x<=4000){
    t<-85.4 -(0.5*(x/500))
}
  if(x>4000){
    t<-85.4
}
  return(t)
}
data(2500)
```

**2. Resolver el siguiente sistema de ecuaciones. **
$3a + 2b - 2c  = 0\\2a - 1b + 3c = 9\\a + 4b + 2c = -4$
```{r}
A =matrix(c(3,2,1,2,-1,4,-2,3,2), ncol=3,nrow=3)
A
L <-c(0,9,-4)
solve(A,L)

```

## Parte 2

**A partir del siguiente conjunto de datos, se describen las variables:**
$uh name-> Nombre de cuenca\\bh esc -> Escenario (observado y modelos climaticos)\\bh month  -> Meses\\bh pc     -> Precipitacion\\bh er     -> Evapotranspiracion Real\\bh rh     -> Rendimiento Hidrico\\bh qd     -> Caudal$

```{r}
setwd("C:/Users/Brenda Silvestre/Documents/programR")
tabla <- read.csv("mods_clima_uh.csv")
library("tidyverse")
tabla2 <- as_tibble(tabla)
tabla2
```

**(a) Calcular la precipitacion acumulada anual (Valores observados) para la cuenca asignada.**
```{r}
#Para cuenca Tumbes
#Observado
tabla2 <- as_tibble(tabla) #convertimos a tibble
obs <- tabla2 %>% 
    subset( uh_name == "Cuenca Tumbes" & bh_esc == "Observado" ) %>% #filtramos por cuenca y observado
    group_by(uh_name) %>% #agrupamos por nombre solo Tumbes
    summarize( pp_acum = sum(bh_pc)) 
obs

#ACCESS
ACCESS <- tabla2 %>% 
  subset( uh_name == "Cuenca Tumbes" & bh_esc == "ACCESS 1.0" ) %>% 
  group_by(uh_name) %>% 
  summarize(pp_acum = sum(bh_pc))
ACCESS

#MPI
MPI <- tabla2 %>% 
  subset( uh_name == "Cuenca Tumbes" & bh_esc == "MPI-ESM-LR" ) %>% 
  group_by(uh_name) %>% 
  summarize(pp_acum = sum(bh_pc))
MPI

#HagHEM2
HAD <- tabla2 %>% 
  subset( uh_name == "Cuenca Tumbes" & bh_esc == "HadGEM2-ES" ) %>% 
  group_by(uh_name) %>% 
  summarize(pp_acum = sum(bh_pc))
HAD

```

**(b) Calcular el porcentaje de sesgo (%, PBIAS) de los escenarios climaticos (ACCESS, HADGEM2, MPI) respecto a los datos observados para cada mes (enero - diciembre) de cada variable, para la cuenca asignada.**
```{r}
#Sigo trabajando con cuenca Tumbes
#no entiendo profe :C
```
**(c) De la pregunta anterior, ¿Cual es el escenario climatico mas preciso?**
```{r}

```

**(d) Graficar, con ggplot2, la precipitacion (enero a diciembre) observada y modelos climaticos.**

```{r}
pp <-tabla2$bh_pc[1:12]
mes <-tabla2$bh_month[1:12]
mes2 <- as.factor(mes)
tabla3 <- data.frame(mes2,pp)

ggplot(data=tabla3, aes(x=mes2, y=pp)) +
  geom_bar(stat="identity", fill=mes2)+
  labs (title= "Gráfico de la precipitacion mensual de la cuenca Tumbes - Perú", 
        x="Meses", 
        y="Precipitación"
  )
```

## Parte 3

**1. Se tiene el conjunto de datos de temperatura diaria (periodo 1928 - 2015) de ciertas estaciones meteorol logicas (temperatureDataset.csv), donde cada una de estas estan asociadas a un codigo unico (p.e. qc00000208). Si existen valores iguales a -99.9, considerarlos como missing values y convertirlos a NA.**
$Grupo 01 [A-B] -> qc00000441\\Grupo 02 [C-D] -> qc00000435\\Grupo 03 [E-F] -> qc00000765\\Grupo 04 [G-H] -> qc00000755\\Grupo 05 [I-J] -> qc00000749\\Grupo 06 [K-L]-> qc00000837\\Grupo 07 [M-N] -> qc00000830\\Grupo 08 [O-P] -> qc00000746\\Grupo 09 [R-S] -> qc00000804\\Grupo 10 [T-Z] -> qc00000805$

```{r}
setwd("C:/Users/Brenda Silvestre/Documents/programR")
temp <- read.csv("temperatureDataset.csv")
view(temp)
head(temp)

fecha <- temp$DATE
est <- temp$qc00000804

tempA <- seq(
  as.Date("1/09/1983"),
  as.Date("30/08/1984"),
  by="day"
)
```



































































